【裁判字號】    98,易,629
【裁判日期】    990324
【裁判案由】    竊盜等
【裁判全文】
臺灣基隆地方法院刑事判決               98年度易字第629號
公  訴  人  臺灣基隆地方法院檢察署檢察官
被      告  丙○○
上列被告因竊盜等案件，經檢察官提起公訴（九十八年度偵字第
三九二一號），本院判決如下：
    主  文
丙○○無故侵入他人住宅，處拘役貳拾日，如易科罰金，以新臺
幣壹仟元折算壹日；又毀壞門扇竊盜，處有期徒刑玖月；又意圖
為自己不法之所有，以不正方法由自動付款設備取得他人之物，
處拘役肆拾日，如易科罰金，以新臺幣壹仟元折算壹日。拘役部
分應執行拘役伍拾日，如易科罰金，以新臺幣壹仟元折算壹日。
    事  實
一、丙○○原住在基隆市○○區○○路六五巷五三之六號，其於
    民國九十八年八月一日知悉其鄰居即向基隆市○○區○○路
    六五巷五五之二號屋主乙○○承租該址內其中一房之丁○○
    於當日因病住院治療，竟萌生無故侵入他人住宅及意圖為自
    己不法所有之竊盜犯意，於同年月二日上午至三日上午乙○○返家前之日間不詳時間（即同年月二日乙○○外出工作後
    之上午或下午，或乙○○前往醫院看顧丁○○而於同年月三
    日上午返家前夕），趁乙○○外出未歸，上址均無人在內之
    際，徒手將該址大門推開（該址大門門栓因蔽舊而易於在未
    毀損之情況下將門推開）而無故侵入上址屋內，再以持客觀
    上有無殺傷力不明之不詳物品撬挖丁○○已然上鎖之房門喇
    叭鎖及以肩膀頂撞房門方式，致喇叭鎖鎖栓部分鬆脫掉落及
    鎖栓裝設位置之房門木質部分因此破損（無故侵入乙○○上
    址住宅及毀損乙○○上址出租予丁○○之房間房門部分，均
    未據乙○○告訴），而失其原可上鎖之防閒作用，將房門開
    啟無故侵入丁○○之房間，竊取丁○○所有置於梳妝臺抽屜
    內之金戒指三只（計約七錢重）、金耳環一對（計約一錢餘
    重）、白金項鍊一條（約八錢餘重）、現金新臺幣（下同）
    約三萬二千元及丁○○所申辦臺灣土地銀行股份有限公司（
    下稱土地銀行）基隆分行帳號為000000000000
    000號帳戶金融卡得手。嗣丙○○將上開所竊得之金飾均
    予變賣得款花用後，另基於為自己不法所有之意圖，於同年
    月三日晚間十一時三十六分許，持丁○○上開土地銀行帳戶
    金融卡，在基隆市○○區○○路一四三號合作金庫銀行股份
    有限公司（下稱合庫銀行）東基隆分行所設自動櫃員機，輸
    入丁○○在其上開金融卡上所書寫之密碼而提領現金，使自
    動櫃員機辨識系統陷於錯誤，誤認其係有正當權源之持卡人
    ，因而給付所鍵入提領金額，丙○○即以此不正方法由該自
    動櫃員機向土地銀行基隆分行詐得現金五千元。
二、案經基隆市警察局第二分局報請暨丁○○訴由臺灣基隆地方
    法院檢察署檢察官偵查起訴。
    理  由
一、證據能力之說明
  (一)被告丙○○於警詢及檢察官偵訊時之陳述，被告於本院準備
    及審判程序中均未就此爭執其證據能力，且無事證顯示係違
    法取得而致其供述任意性有所疑義，自均有證據能力。
  (二)證人即告訴人丁○○於檢察官偵訊時之證述，係以證人身分
    經檢察官告知證言義務及偽證處罰而具結後所為，並無事證
    顯示有何顯不可信之情況，依刑事訴訟法第一百五十九條之
    一第二項之規定，自得作為本案證據。
  (三)證人丁○○於警詢時之證述，雖係被告以外之人於審判外之
    言詞陳述，惟被告未於本院準備程序爭執此部分證據之證據
    能力，亦未於本案言詞辯論終結前聲明異議，依刑事訴訟法
    第一百五十九條之五第二項之規定，視為被告同意作為證據
    ，且經本院審酌該陳述作成時情況及證據取得過程等節，認
    亦適宜作為證據，復與待證事實具有關連性，依同條第一項
    規定，有證據能力。
  (四)土地銀行基隆分行九十八年十月五日基密字第○九八○○○○七四八號函附帳號為000000000000000號
    帳戶之交易明細表，性質上雖係被告以外之人於審判外之書
    面陳述，屬於傳聞證據，然係該銀行人員利用電腦於通常業
    務過程不間斷、有規律而準確之記載，且於各該紀錄業務完
    成前後，無預見日後可能被提供作為證據之偽造動機，其虛
    偽可能性甚低，復因交易紀錄龐大，如讓製作者以口頭方式
    於法庭上再現過去之事實及數據亦有困難，因此具有一定程
    度之不可替代性，且無顯不可信之情況，依刑事訴訟法第一
    百五十九條之四第二款之規定，得為本案證據。
  (五)合庫銀行東基隆分行自動櫃員機監視錄影畫面翻拍照片二張
    ，非供述證據，而經本院審酌其作成或取得之情況，並無違
    背法定程序或不法採證之情形，依刑事訴訟法第一百五十八
    條之四之反面解釋，應認具有證據能力。
二、實體事實之認定
    訊據被告於本院審判程序就其侵入證人乙○○上址住處，進
    而以肩膀頂撞證人丁○○之房門，致房門木質部分破損，再
    啟門無故入侵證人丁○○之房間，竊取事實欄所述金飾、現
    金及金融卡，復持該竊得之金融卡操作金融機構自動櫃員機
    而提領現金等情均坦白承認，且對無故侵入住宅、毀壞門扇
    竊盜及以不正方法由自動付款設備取得他人之物之罪名均為
    認罪表示，惟仍否認有以工具挖撬證人丁○○房門喇叭鎖之
    細節，且對行竊時間表示已不記得等語。經查：
  (一)證人乙○○於本院勘驗案發現場時證述：伊去醫院看顧丁○○到早上回來時發現大門已被打開，伊有去檢查丁○○的房
    間，她房門的喇叭鎖被撬開，喇叭鎖上還有一個凹痕，喇叭
    鎖中間的鎖栓已經不見了，原來是可以鎖的等語（本院卷第
    一○六頁）；而經本院現場勘驗結果：證人丁○○上址房間
    房門之喇叭鎖其上確有一明顯凹痕，喇叭鎖周圍有多處以不
    詳工具挖撬痕跡，門栓部分已被挖空，門栓旁邊木質部分亦
    被撬破，有本院勘驗筆錄及照片在卷可憑（本院卷第一○七
    至一○八、一二○至一二一、一二三至一二五頁）；而此等
    挖撬痕跡均係本件竊案發生後才有，亦據證人丁○○及乙○○於本院勘驗時證述一致（本院卷第一○八頁）。本院衡諸
    證人乙○○係上址屋主，而證人丁○○則係上開竊案發生房
    間之承租人，均無可能持工具自行挖撬房門喇叭鎖致該喇叭
    鎖損壞及留下挖撬痕跡；而被告於本院審判程序復供承其行
    竊當時證人丁○○之房門喇叭鎖有上鎖等語（本院卷第一三
    六頁）。經驗上侵入他人住宅行竊，亦以有攜帶便於開啟門
    鎖或其他安全設備以排除行竊障礙之物品或工具較符常情。
    堪認證人丁○○房門喇叭鎖之挖撬痕跡，確係被告欲侵入竊
    盜時，持不詳物品挖撬所造成甚明。
  (二)公訴檢察官於本院同前勘驗程序中主張證人丁○○房門喇叭
    鎖上之挖撬痕跡與證人乙○○所提供家中之一字型螺絲起子
    前端形狀吻合，經本院諭知拍照附卷存參（可參前揭勘驗筆
    錄及照片）。然被告於本院審判程序堅詞否認有攜帶任何工
    具行竊及挖撬證人丁○○之房門喇叭鎖（本院卷第一三八至
    一三九頁），而本院所認定被告持以挖撬證人丁○○房門之
    物亦未據扣案，乃無從斷定是否確為一字型螺絲起子，亦不
    能排除係其他略為堅硬而同可造成上開喇叭鎖凹痕之物，則
    該可能性繁多之不詳物品，客觀上有無殺傷力，即屬不明。
    另有關被告行竊時間，證人丁○○於本院審判程序證述：證
    人乙○○於八月二日晚上去醫院看顧伊至翌日上午返家等語
    （本院卷第二二頁），核與證人乙○○前揭證詞相符；證人
    丁○○復於本院審判程序陳述：證人乙○○於九十八年八月
    二日有上班，上班時間是上午七時至下午四時等語（本院卷
    第一三九頁），可見被告應係於九十八年八月二日證人乙○○上午外出工作後迄翌日上午證人乙○○返家前之不詳時間
    ，侵入證人丁○○上址房間行竊；然因無積極證據顯示被告
    係於夜間所為，且因被告供述反覆，或謂「下午（警詢）」
    ，或謂「上午九時（本院審判程序，本院卷第一三六頁）」
    ，而無從確認被告行竊時間。本諸罪疑應為有利於被告認定
    之原則：有關被告持以行竊者，僅能認係有無殺傷力不明之
    不詳物品；有關被告行竊時間，亦僅能認定係九十八年八月
    二日上午證人乙○○外出工作後迄翌日上午自醫院返家前之
    日間不詳時間。
  (三)此外，復有證人丁○○於警詢、檢察官偵訊及本院審判程序
    之證述、證人乙○○於本院勘驗時之證述、被告警詢錄音及
    土地銀行東基隆分行自動櫃員機監視錄影畫面之本院勘驗結
    果、土地銀行基隆分行之證人丁○○帳戶之交易明細表、合
    庫銀行東基隆分行自動櫃員機監視錄影畫面翻拍照片、本院
    勘驗筆錄及勘驗照片附卷可參，本件事證明確，被告犯行洵
    堪認定，應依法論科。
三、按旅客對於住宿之旅館房間，各有其監督權，且既係供旅客
    起居之場所，即不失為住宅性質，是被告於夜間侵入旅館房
    間行竊，係犯刑法第三百二十一條第一項第一款於夜間侵入
    住宅竊盜之罪，最高法院六十九年臺上字第一四七四號判例
    參照，則出租房間當應同此認定。至刑法第三百二十一條第
    一項第二款毀越門扇之「越」字，係指越入者而言，如係走
    入不得謂之「越」，亦有最高法院二十四年度總會決議（五
    七）可參。再毀壞構成門之一部之鎖（如司畢靈鎖），應認
    為毀壞門扇，則有最高法院六十四年度第四次刑庭庭推總會
    議決議（一）足憑。是核本案被告所為，係犯刑法第三百零
    六條第一項之無故侵入他人住宅罪、同法第三百二十一條第
    一項第二款之毀壞門扇竊盜罪及同法第三百三十九條之二第
    一項之以不正方法由自動付款設備取得他人之物罪。公訴意
    旨認被告竊盜部分係涉犯刑法第三百二十條第一項之竊盜罪
    ，尚有未合，惟與本院前揭認定之毀壞門扇竊盜罪，二者社
    會基本事實同一，且經本院於審判程序告知其上開罪名，本
    院自應變更起訴法條予以審究。被告所犯上開三罪間，犯意
    個別，行為互殊，應予分論併罰。爰審酌被告前有違反麻醉
    藥品管理條例、肅清煙毒條例、電信法、藥事法、動產擔保
    交易法、竊盜、偽造文書、偽造有價證券及妨害風化等前科
    ，有臺灣高等法院被告前案紀錄表在卷可參，素行不佳，又
    甫於九十八年六月十八日假釋出監（保護管束結束日期為一
    百零一年八月二十四日），既不知謹慎行止，亦不思循正途
    獲取生活所需，侵入鄰居住處行竊財物，甚至持被害人金融
    卡以不正方法由自動付款設備取得他人之物，犯罪動機及手
    段均應予非難，且自偵查至本院審判程序原均否認犯行，迄
    對其不利證據逐漸調查明確，復經被告於本院審判程序期間
    委請辯護人後，始表示願意認罪協商，又雖於本院言詞辯論
    終結前，已然與告訴人調解成立，然迄本案宣判期日仍未依
    調解筆錄履行第一期賠償，有本院調解筆錄及公務電話紀錄
    在卷可憑，兼衡其智識程度、家庭狀況及最終坦承大部分犯
    罪事實等一切情狀，分別量處如主文所示之刑，併就拘役部
    分諭知易科罰金之折算標準及定其應執行刑。
四、公訴意旨尚以：被告丙○○猶意圖為自己不法之所有，於上
    開時間、地點竊得告訴人丁○○所有土地銀行基隆分行帳戶
    「存摺」，因認此部分被告亦涉有刑法第三百二十條第一項
    之竊盜罪嫌等語。按犯罪事實應依證據認定之，無證據不得
    認定犯罪事實。不能證明被告犯罪或其行為不罰者，應諭知
    無罪之判決，刑事訴訟法第一百五十四條第二項、第三百零
    一條第一項分別定有明文。另按告訴人之告訴，係以使被告
    受刑事訴追為目的，是其陳述是否與事實相符，仍應調查其
    他證據，以資審認，不得僅憑告訴人之指訴遽令被告入罪；
    且告訴人之指訴，須無瑕疵可指，且就其他方面調查，又與
    事實相符，始足採為認定犯罪事實之憑證。公訴意旨認被告
    涉有此部分竊盜犯嫌，無非以證人丁○○於檢察官偵訊時之
    證詞為據。查被告於本院審判程序堅決否認有竊得證人丁○○上開帳戶存摺（本院卷第一三八頁），則上開證人丁○○
    於檢察官偵訊時有關其失竊存摺之證詞，性質上即係欠缺其
    他佐證之告訴人單一指訴，而無從遽予認定犯罪事實。矧證
    人丁○○嗣於本院訊問時亦證述其上開存摺並未失竊等語（
    本院卷第二二頁），足見告訴人於偵訊時之指訴亦有瑕疵。
    是被告此部分被訴事實，公訴人所提出之證據或所指出之證
    明方法，尚不足為被告有罪之積極證明，此部分之犯罪事實
    即屬不能證明，依法原應為無罪判決之諭知，惟因與前開被
    告經本院論罪科刑部分之竊盜部分，係屬同一行為之單純一
    罪關係，爰不另為無罪之諭知。
據上論斷，應依刑事訴訟法第二百九十九條第一項前段、第三百
條，刑法第三百零六條第一項、第三百二十一條第一項第二款、
第三百三十九條之二第一項、第四十一條第一項前段、第五十一
條第六款，刑法施行法第一條之一，判決如主文。
本案經檢察官甲○○到庭執行職務。
中    華    民    國    99    年    3     月    24    日
                  刑事第三庭法  官  陳賢德
以上正本證明與原本無異。
如不服本判決應於收受送達後10日內向本院提出上訴書狀，並應
敘述具體理由；其未敘述上訴理由者，應於上訴期間屆滿後20日
內向本院補提理由書(均須按他造當事人之人數附繕本)「切勿逕
送上級法院」。
中    華    民    國    99    年    3     月    25    日
                            書記官  王靜敏
中華民國刑法第三百零六條第一項
無故侵入他人住宅、建築物或附連圍繞之土地或船艦者，處一年
以下有期徒刑、拘役或三百元以下罰金。
中華民國刑法第三百二十一條第一項第二款
犯竊盜罪而有左列情形之一者，處六月以上五年以下有期徒刑：
二、毀越門扇、牆垣或其他安全設備而犯之者。
中華民國刑法第三百三十九條之二第一項
意圖為自己或第三人不法之所有，以不正方法由自動付款設備取
得他人之物者，處三年以下有期徒刑、拘役或一萬元以下罰金。

司法院資訊處製作；財團法人民間司法改革基金會備份。
